【裁判字號】    95,建,60
【裁判日期】    951201
【裁判案由】    給付工程款
【裁判全文】
臺灣高雄地方法院民事判決               95年度建字第60號
 原      告  園泰營造股份有限公司
 法定代理人  甲○○
 訴訟代理人  邱明政律師
 被      告  國立中山大學
 法定代理人  乙○○
 訴訟代理人  蘇吉雄律師
             陳雅娟律師
上列當事人間給付工程款事件，本院於民國95年11月17日言詞辯
論終結，判決如下：
      主      文
被告應給付原告新台幣肆拾玖萬貳仟肆佰柒拾陸元及自民國九十
五年十一月三日起至清償日止，按週年利率百分之五計算之利息
。
訴訟費用由被告負擔。
本判決得假執行。但被告如以新台幣肆拾玖萬貳仟肆佰柒拾陸元
供擔保後，得免為假執行。
      事實及理由
一、原告主張：兩造於93年12月間訂有「海五期綜合大樓建築土
    木後續工程」契約，由原告承攬上開工程 (下稱系爭工程)
    ，後因新增電梯操控系統籌設、增設等工作項目，經被告同
    意變更設計追加工程款新台幣 (下同)2,300,000 元 ，兩造
    並在94年6 月3 日簽訂工程第一次變更契約書，原告已依約
    施作完成，並經被告驗收接管，惟被告扣留工程尾款
    695,000 元、電梯扣留款454,955 元，合計尚有1,149,955
    元尚未給付，原告於95年3 月6 日函催被告給付，被告仍未
    給付，原告自得請求自95年3 月10日起算之法定遲延利息；
    因被告已於95年11月2 日給付694,970 元，依民法第323 條
    順序先抵充至95年11月2 日止之利息37,491元，再抵充原本
    657,749 元後，原告減縮請求之本金為492,476 元及自95年
    11月3 日起至清償日止之法定遲延利息。並聲明：(一)被告應
    給付原告492,476 元及自95年11月3 日起至清償日止，按週
    年利率5%計算之利息。(二)願供擔保請准宣告假執行。
二、被告則以：系爭工程被告委託建築師與前任承包商辦理結算
    時，並無零件設備遺失之情形，原告接手後始發生零件設備
    遺失之問題，為可歸責於原告之事由，依系爭工程合約第9
    條第7 項第1 款約定，原告應負保管責任而遺失，應負賠償
    責任，不得請求被告給付，被告予以扣留454,955 元，並無
    違誤；又因使用執照已取得，被告已給付該部分工程尾款
    694,970 元，但抵充順序應依民法第321 條規定由被告指定
    清償之順序。並聲明：(一)原告之訴及假執行之聲請均駁回。
    (二)如受不利判決，願供擔保請准宣告免為假執行。
三、兩造不爭執及爭執事項：
    不爭執事項：
  (一)兩造於93年12月7 日訂立海五期綜合大樓建築土木後續工程
    契約金額67,200,000元、再於94年6 月3 日訂立工程第一次
    變更契約書金額2,300,000 元，由原告承攬上開工程，全部
    工程於94年12月7 日完工驗收。
  (二)被告以上開工程未取得使用執照為由，依兩造工程契約第15
    條第9 項後段約定、建築法第14條及參酌台北市政府所屬各
    機關工程施工驗收之規定，扣留1%工程保留款695,000 元未
    為給付；另以電梯零件遺失係可歸責於原告之事由，而依上
    開工程契約書第9 條第7 項第1 款約定，扣除工程尾款
    454,955 元未為給付；其餘工程款已於95年2 月27日給付完
    畢；被告並在95年11月2 日給付其中694,970 元 (有原告之
    存摺可佐，原告亦不爭執)。
    爭執事項：
  (一)原告於接手系爭電梯之保養試車工程時，兩造有無就相關電
    梯設備零件為點交？被告依兩造工程契約書第9 條第7 項第
    1 款約定而就應給付之工程款中扣除電梯零件遺失之款項
    454,955 元，有無理由？
  (二)原告依兩造承攬工程契約約定之法律關係，請求被告給付工
    程尾款492,476 元，及自95年11月3 日起算 (原請求
    1,149,955 元及自95年3 月10日起算，其後減縮)之 法定遲
    延利息，有無理由？
四、原告於接手系爭電梯之保養試車工程時，兩造有無就相關電
    梯設備零件為點交？被告依兩造工程契約書第9 條第7 項第
    1 款約定而就應給付之工程款中扣除電梯零件遺失之款項
    454,955 元，有無理由？
  (一)查兩造系爭工程合約第9 條第7 項第1 款工程保管約定「履
    約標的未經驗收移交接管單位接收前，所有已完成之工程及
    到場之材料、機具、設備，包括甲方 (原告)供 給及廠商自
    備者，均由廠商負責保管。如有損壞缺少，概由廠商負責賠
    償。... 」，固有合約書可憑，惟上開合約約定，應係指標
    的物交付承攬人後，未經驗收移交接管單位接收前之保管責
    任歸屬，並不包括標的物未移交予承攬人前之責任；是原告
    就上開電梯應負零件遺失之損害賠償責任，仍應以被告於原
    告承作系爭工程之初已將電梯工程相關零件設備點交予原告
    為前提要件，且依舉證責任分配原則，就此一已為點交之事
    實，應由被告負舉證證明之責任。
  (二)被告雖以委託建築師與前手辦理結算時並無相關零件設備遺
    失之問題，係發包予原告後始發生遺失情事，並提出陳茂雄
    建築師事務所94年4 月22日九四大字第056 號函為證 (被附
    件2)，惟上開函文係記載「本案電梯工程屬接續作業，部分
    零件設備於結算後遺失，確實造成後續工程無法遂行....
    」，並未及是否已點交相關設備，是上開函文並不能證明
    被告已點交之事實，又被告雖聲請傳訊證人即上開建築師事
    務所派在現場負責辦理點收結算之丙○○，惟因該證人已離
    職，被告因而捨棄傳訊，且表示無其他證據可調查 (95年11
    月17日言詞辯論筆錄)， 足認被告並未能證明曾與被告點交
    系爭工程電梯部分零件設備之事實，此部分抗辯已難認為有
    理由。
  (三)參以證人即原告之下包陳耀裕亦到庭證稱「原告是在訂約前
    半個月左右，叫我們先去勘查現場，我們到現場時，就發現
    現場電梯的零件有很多都已經遺失，後來我們有提出報價給
    原告。」「沒有 (指原告有無告知電梯零件遺失之事)， 原
    告只是叫我去評估一下保養那兩部電梯要多少錢，所以原告
    應該不知道兩部電梯有零件遺失的事情，因為原告這方面並
    不內行。」 (95年11月17日言詞辯論筆錄)， 是依證人所述
    ，益證原告確實不知電梯零件設備有遺失之情形，衡情，原
    告為營造業者，如被告曾為點交而有零件設備遺失情事，何
    有未即時表示異議，而於事後始要求變更設計追加工程之理
    ，益證被告抗辯為不足採。
  (四)是被告依兩造工程契約書第9 條第7 項第1 款約定而就應給
    付之工程款中扣除電梯零件遺失之款項454,955 元，並無理
    由。
五、原告依兩造承攬工程契約約定之法律關係，請求被告給付工
    程尾款492,476 元，及自95年11月3 日起算 (原請求
    1,149,955 元及自95年3 月10日起算，其後減縮)之 法定遲
    延利息，有無理由？
  (一)原告原請求自95年3 月10日起算法定遲延利息，係以其於96
    年3 月6 日函催被告給付，依該函文送達翌日起算，並提出
    95年3 月6 日 (95)園 海字第066 號函為憑 (原證5)，被告
    雖抗辯因上開函文未定期限，不能僅以函文送達翌日為遲延
    利息起算日，惟對原告主張被告已於95年2 月27日給付其餘
    工程款之事實並未為爭執 (95年9 月8 日言詞辯論筆錄)，
    則被告依約本已有付款之義務，原告以催告函文之送達翌日
    為遲延利息起算日，於法並無不合，且被告對於使用執照已
    申請中並在審理中取得之事實亦不爭執，又未能證明係因可
    歸責於原告之事由而未能取得使用執照，雖以兩造合約第15
    條第9 條及約定及建築法第70條第1 項、第14條及參照台北
    市政府所屬各機關工程施工驗收基準第29條第3 項等規定，
    抗辯被告有協助起造人取得建築物使用執照之協力義務，惟
    上開兩造合約之約定，僅約定因可歸責於被告事由時，被告
    應辦理驗收付款，然並未約定原告有何協同辦理使用執照之
    契約義務，而各該法規定並未強制規定承攬人就不可歸責於
    己之事由而未能取得使用執照之情形亦應負責，被告又未能
    證明未取得使用執照之原因係可歸責於原告，其所為於未取
    得使用執照前毋庸給付工程款之抗辯，應認並無理由，則原
    告就該部分款項亦得請求法定遲延利息；另被告於95年11月
    2 日給付其中694,970 元予原告之事實，為兩造所不爭執，
    原告依民法第323 條之順序為抵充，先計算至95年11 月2日
    止之法定遲延利息為37,491元 (計算式1,149,955 ×5%×
    238/365=37,491) ，餘額657,479 元再充原本 (計算式
    694,970-37,491=657,479) ，原告之本金請求因而減縮為
    492,476 元 (計算式1,149,955-657,479=492,476)，並無違
    誤。
  (二)被告雖以上開付款應依民法第321 條規定由被告指定抵充順
    序，被告已表示係給付其中工程尾款，原告之抵充順充並不
    正確等語，惟查民法第321 條關於由清償人指定應抵充順序
    債務，係指基於不同之原因所生數宗債務存在之情形，本件
    被告應給付之款項，係基於同一工程契約而生，應非法律上
    不同原因之數宗債務，不得由被告任意指定，原告之抵充順
    序於法並無不合，被告此部分抗辯即無理由。
六、綜上所述，本件原告依兩造工程承攬契約之法律關係，請求
    被告給付工程款492,476 元及自95年11月3 日起至清償日止
    ，按週年利率5%計算之法定遲延利息，為有理由。又原告勝
    訴部分金額未逾500,000 元，應依職權宣告假執行；被告陳
    明願供擔保請准宣告免為假執行，經核亦無不合，爰酌定相
    當擔保金額准許之。
七、據上論結：本件原告之訴為有理由，爰依民事訴訟法第78條
    、第389 條第1 項第5款、第392 條，判決如主文。
中    華    民    國    95    年    12    月    1     日
                  民事第七庭    法  官  林玉心
如不服本判決，應於送達後20日內，向本院提出上訴狀並表明上
訴理由，如於本判決宣示後送達前提起上訴者，應於判決送達後
10日內補提上訴理由書（須附繕本）。
中    華    民    國    95    年    12    月    1     日
                                書記官  胡樂寧


司法院資訊處製作；財團法人民間司法改革基金會備份。
